最高法院民事裁定　　　　　　　　　　　　　　八十八年度台抗字第三四八號
　　　抗告人　乙○○
　　　　　　　崔富華
右抗告人因與相對人甲○○間請求侵權行為損害賠償事件，聲請訴訟救助，對於中華
民國八十八年五月二十五日台灣高等法院裁定(八十八年度聲字第五八號)，提起抗告
，本院裁定如左：
    主  文
原裁定廢棄，應由台灣高等法院更為裁定。
    理  由
本件原法院以：按當事人無資力支出訴訟費用者，法院固應依聲請以裁定准予救助，
但顯無勝訴之望者，不在此限，民事訴訟法第一百零七條定有明文。查抗告人係夫妻
，共同意圖為自己不法之所有，於民國八十二年六月底七月初，共同向相對人騙稱：
柬埔寨國地價便宜，每平方公尺地價僅需美金一元，現該國有人願低價出售土地約二
十公頃，伊因資金有限，願與相對人共同投資並享利潤，投資人只需取得柬埔寨國之
身分證，置產後更有保障云云，並交付已製妥之甲○○柬埔寨身分證於甲○○藉資取
信，致相對人陷於錯誤，依抗告人之指示先後交付代購土地之價金或介紹費，而詐取
新台幣（除另註記外，下同）二百二十六萬零七百八十四元，旋即逃匿無蹤，抗告人
共犯刑法第三百三十九條第一項之詐欺取財罪責部分，業經刑事法院判處有期徒刑一
年確定，有台灣板橋地方法院（下稱板橋地院）八十六年度易字第五○○四號、原法
院八十七年度上易字第八一八號刑事判決可稽。相對人本於侵權行為法律關係，於上
開刑事訴訟程序提起附帶民事訴訟，請求抗告人賠償損害，並經板橋地院判決抗告人
連帶給付相對人一百三十七萬元及美金三萬三千元本息，抗告人不服，雖經提起第二
審上訴，惟依前述，抗告人就該訴訟顯無勝訴之望，依上說明，其聲請訴訟救助，免
繳裁判費，即屬無從准許。爰裁定駁回抗告人之聲請。惟按民事訴訟法第一百零七條
但書所謂顯無勝訴之望，係指法院依當事人所主張之事實，無須調查辯論，即知其應
受敗訴之裁判者而言。若本案訴訟尚須經法院調查辯論後，始能知悉其勝訴或敗訴之
結果者，不得謂為顯無勝訴之望。又刑事判決認定之事實，非當然有拘束民事訴訟之
效力，民事法院仍須斟酌其獨立調查證據及辯論之結果而為裁判。基此，本件附帶民
事訴訟之侵權行為事實，既仍待第二審法院調查審酌，始能裁判。原裁定未遑注意及
此，遽而駁回抗告人之聲請，尚有未洽。抗告論旨，指摘原裁定不當，求予廢棄，非
無理由。
據上論結，本件抗告為有理由，依民事訴訟法第四百九十二條第二項，裁定如主文。
中      華      民      國    八十八    年      七      月      三十    日
                              最高法院民事第三庭
                                  審判長法官  范  秉  閣
                                        法官  朱  建  男
                                        法官  曾  煌  圳
                                        法官  許  澍  林
                                        法官  鄭  玉  山
      右正本證明與原本無異
                                              書  記  官
中      華      民      國    八十八    年      八      月     十六     日
